臺灣高等法院臺南分院刑事裁定
                                    110年度毒抗字第642號
抗  告  人  張明俊


上列抗告人因聲請觀察勒戒案件，不服臺灣臺南地方法院中華民
國110年7月23日裁定（110年度毒聲字第713號）提起抗告，本院
裁定如下：
    主  文
抗告駁回。
    理  由
一、本件抗告意旨略以：本案發生於民國000年0月間，而毒品危
    害防制條例於109年7月15日修正生效，經檢察官認為被告可
    裁定觀察勒戒，於實務上容有爭議，本案涉法律解釋之爭議
    ，請求撤銷原裁定。本案被告執行毒品案件已有年餘，為基
    於尊重檢察官之裁量權，並保障施用毒品者能獲得妥適完善
    治療，應由檢察官基於一次性整體規劃而重啟治療處遇程序
    ，懇請給予附命完成戒癮治療緩起訴處分之機會。
二、原裁定意旨略以：抗告人於民國109年2月8日下午2時許，在
    高雄市○○區○○路0段000巷0號住所內，同時施用第一級毒品
    海洛因、第二級毒品甲基安非他命1 次，經臺灣臺南地方檢
    察署檢察官，依毒品危害防制條例第20條第3項、第1 項，
    聲請裁定送觀察勒戒，於法並無不合，乃依聲請裁定送觀察
    勒戒等旨。
三、按毒品危害防制條例業於108年12月17日修正，於109年1月1
    5日公布，並於109年7月15日施行，其中增訂第35條之1第1
    款、第2款前段分別規定，本條例108年12月17日修正之條文
    施行前犯第10條之罪之案件，於修正施行後，偵查中之案件
    ，由檢察官依修正後規定處理，審判中之案件，由法院或少
    年法院（地方法院少年法庭）依修正後規定處理。而修正後
    第20條第1項、第3項分別規定：「犯第10條之罪者，檢察官
    應聲請法院裁定，令被告入勒戒處所觀察、勒戒，其期間不
    得逾2月」、「依前項規定為觀察、勒戒或強制戒治執行完
    畢釋放後，3年後再犯第10條之罪者，適用前2項之規定」。
    又修正後毒品危害防制條例第20條第3項規定所謂「3年後再
    犯」，只要本次再犯（不論修正施行前、後）距最近1次觀
    察、勒戒或強制戒治執行完畢釋放，已逾3年者，即該當之
    ，不因其間有無犯第10條之罪經起訴、判刑或執行而受影響
    （最高法院109年度台上大字第3826號裁定意旨可資參照）
    。另觀諸毒品條例第20條第3項修正理由及同條例第35條之1
    第1、2款規定本條例修正施行前犯施用第一、二級毒品罪之
    案件，於修正施行後過渡期間之處理方式，明定偵查中或審
    判中之案件均應依修正後相關規定而為判斷。是以，只要被
    告本次施用毒品犯行，係在最近一次觀察、勒戒或強制戒治
    執行完畢釋放3年後所為者，即均有新修正毒品條例第20條
    第3項規定之適用。
四、經查：
  ㈠抗告人於上開時、地，施用第一級毒品海洛因、第二級毒品
    甲基安非他命1 次，嗣經採尿送驗，結果呈嗎啡、可待因、
    安非他命及甲基安非他命陽性反應之事實，業據抗告人自白
    在卷，並有採尿同意書、送驗尿液及年籍對照表、臺南市政
    府衛生局檢驗結果報告附卷可參，是抗告人自白施用第一級
    毒品海洛因、第二級毒品甲基安非他命，應與事實相符，抗
    告人施用第一、二級毒品之情，堪以認定。又抗告人前因施
    用毒品案件，經法院裁定送觀察、勒戒後，認有繼續施用毒
    品之傾向，經裁定送強制戒治，於92年6月16日停止戒治出
    所乙情，有臺灣高等法院被告前案紀錄表在卷可查，依據上
    開說明，本件被告施用第一、二級毒品之時間，已據其最近
    一次強制戒治執行完畢釋放逾3年，仍應適用毒品條例第20
    條第3項、第1項規定辦理，從而原審以抗告人有上揭施用毒
    品犯行，裁定送勒戒處所觀察、勒戒，其認事用法，並無不
    合。抗告意旨認本案法律之適用仍有爭議云云，實有誤會。
  ㈡另毒品危害防制條例第24條第1項有關毒品戒癮治療方式，係
    採行「觀察、勒戒」與「緩起訴之戒癮治療」並行之雙軌模
    式(最高法院108年度台非字第28號、107年度台上字第4215
    號判決意旨參照)。檢察官自得按照個案情形，依法裁量決
    定採行何者為宜。立法者既賦予檢察官選擇上述雙軌制度之
    權限，則檢察官之職權行使，法院原則上應予尊重，僅就檢
    察官之判斷有違背法令、事實認定有誤或其他裁量重大明顯
    瑕疵等事項，予以有限之低密度審查（最高法院103年度台
    上字第2464號判決意旨參照）。又按行政院依修正前毒品危
    害防制條例第24條第3 項（現為第4項）之授權，訂定「毒
    品戒癮治療實施辦法及完成治療認定標準」，其中第 2條第
    2 項規定：「被告有下列情事之一時，不適合為附命完成戒
    癮治療之緩起訴處分。但無礙其完成戒癮治療之期程者，不
    在此限：緩起訴處分前，因故意犯他罪，經檢察官提起公
    訴或判決有罪確定。緩起訴處分前，另案撤銷假釋，等待
    入監服刑。緩起訴處分前，另案羈押或執行有期徒刑」。
    抗告人除涉犯本件施用第一、二級毒品罪之外，尚有多次施
    用毒品相關之犯行，此有被告之臺灣高等法院被告前案紀錄
    表在卷足按，可知其受前述觀察、勒戒後，猶未能戒除毒癮
    ，尚多次再犯施用毒品相關犯罪，實難期待抗告人在人身自
    由未受拘束之情形下能自我約束，堪認抗告人客觀情形應不
    適宜為附命完成戒癮治療條件之緩起訴處分，則檢察官於斟
    酌抗告人之個案情形及卷內事證後，認為不宜依刑事訴訟法
    第253條之1第1項、第253條之2等規定，對抗告人為附命完
    成戒癮治療之緩起訴處分，而向原審聲請裁定命抗告人入勒
    戒處所執行觀察、勒戒，以達戒癮治療之目的，此實屬檢察
    官行使裁量權之範疇，且此裁量並無違反比例原則，亦無裁
    量怠惰或恣意濫用裁量之情事。抗告意旨請求為戒癮治療之
    緩起訴處分，實屬無據。
  ㈢綜上所述，原審法院依臺灣臺南地方檢察署檢察官之聲請，
    裁定應將抗告人送勒戒處所施以觀察、勒戒，經核於法尚無
    不合。抗告意旨，請求撤銷原裁定，為無理由，應予駁回。
五、據上論結，應依刑事訴訟法第412條，裁定如主文。
中　　華　　民　　國　　110 　年　　8 　　月　　11　　日
                  刑事第七庭    審判長法  官  吳勇輝
　　　　　　　　　                    法  官  周紹武
　　　　　　　　　　　　　　　　　　　法  官  吳錦佳
以上正本證明與原本無異。
不得再抗告。
　　　　　　　　　　　　　　　　　　　書記官  王杏月
中　　華　　民　　國　　110 　年　　8 　　月　　11　　日